臺灣新北地方法院刑事判決
111年度金訴字第362號
公  訴  人  臺灣新北地方檢察署檢察官
被      告  林光輝


上列被告因違反洗錢防制法等案件，經檢察官提起公訴（111 年
度偵字第407號），因被告於準備程序中就被訴事實為有罪之陳
述，本院合議庭裁定由受命法官獨任進行簡式審判程序，判決如
下：
    主  文
林光輝犯三人以上共同冒用政府機關及公務員名義詐欺取財罪，
處有期徒刑壹年壹月。扣案偽造「高雄地檢署公證部收據」公文
書上之偽造「臺灣高雄地方法院檢察署印」公印文壹枚、「檢察
官吳文正」印文壹枚、「書記官謝宗翰」印文壹枚，均沒收。
    事實及理由
一、本件犯罪事實及證據，除犯罪事實欄一、第1行「110年9月9
    日」、第4行「詐欺犯罪組織罪組織」、第7行「基於三人以
    上共同詐欺取財」、第8至9行「110年8月25日」，應依序更
    正、補充為「民國110年9月9日前某時起」、「詐欺集團犯
    罪組織」、「基於三人以上共同冒用政府機關及公務員名義
    詐欺取財」、「110年8月25日起」；證據部分補充「被告林
    光輝於本院準備程序及審理時之自白」外，餘均引用附件即
    檢察官起訴書之記載。
二、論罪科刑：
  ㈠按共同正犯，本係互相利用，以達共同目的，並非每一階段
    行為，各共同正犯均須參與。而共同實施犯罪行為，在合同
    意思範圍以內，相互利用他人之行為，以達其犯罪之目的，
    原不必每一階段行為均經參與，祇須分擔犯罪行為之一部，
    即應對於全部所發生之結果共同負責（最高法院72年度台上
    字第5739號判決意旨參照）；另按共同正犯之意思聯絡，原
    不以數人間直接發生者為限，即有間接之聯絡者，亦包括在
    內。如甲分別邀約乙、丙犯罪，雖乙、丙間彼此並無直接之
    聯絡，亦無礙於其為共同正犯之成立（最高法院77年度台上
    字第2135  號判決意旨參照）。查被告林光輝雖未始終參與
    詐欺集團各階段之詐欺取財犯行，僅參與面交取款車手之工
    作，惟被告與詐欺集團其他成員間既為詐欺告訴人林義傑彼
    此分工，應認在合同意思範圍內，各自分擔犯罪行為之一部
    ，並相互利用他人之行為，以達犯罪之目的，自應就詐欺取
    財犯行全部所發生之結果負責。
　㈡核被告所為，係犯刑法第339條之4第1項第1款、第2 款之三
    人以上共同冒用政府機關及公務員名義詐欺取財罪、刑法第
    216條、第211條行使偽造公文書罪、洗錢防制法第14條第1
    項之一般洗錢罪。被告就上開犯行，與本案詐欺集團成員間
    ，具有犯意聯絡及行為分擔，為共同正犯。被告與詐欺集團
    成員於扣案之偽造「高雄地檢署公證部收據」上偽造「臺灣
    高雄地方法院檢察署印」公印文、「檢察官吳文正」印文、
    「書記官謝宗翰」印文之行為，屬偽造公文書之部分行為，
    另偽造公文書後持以行使，其偽造之低度行為復為行使之高
    度行為所吸收，均不另論罪。被告以一行為同時犯三人以上
    共同冒用政府機關及公務員名義詐欺取財罪、行使偽造公文
    書罪及一般洗錢罪，為想像競合犯，應從一重論以三人以上
    共同冒用政府機關及公務員名義詐欺取財罪。
　㈢又刑法既已於103 年6 月18日，除原有之普通詐欺取財罪外
    ，另增訂刑法第339 條之4 第1 項第1 款之冒用政府機關或
    公務員名義詐欺取財罪，該條文應已將刑法第158 條第1 項
    僭行公務員職權罪之構成要件與不法要素包攝在內，而以詐
    欺犯罪之加重處罰事由，成為另一獨立之詐欺犯罪態樣，予
    以加重處罰，因認被告上揭冒用政府機關及公務員名義詐欺
    取財所為，應僅構成一罪，不另成立刑法第158 條第1 項僭
    行公務員職權罪，否則即與「雙重評價禁止原則」有違。檢
    察官於起訴書中認定被告另構成刑法第158條第1 項僭行公
    務員職權罪，尚有未合。
　㈣爰審酌被告非無謀生能力，卻參與詐欺犯罪組織，擔任面交
    收取詐欺款項之車手角色，欲藉此獲取不法報酬，實值非難
    ，惟念被告尚能坦承犯行，犯後態度尚稱良好，且本案符合
    洗錢防制法第16條第2 項之減刑規定，得為被告量刑上有利
    之考量因素，兼衡被告犯罪之動機、目的、手段、素行、告
    訴人林義傑所受財產損害，及被告業與告訴人成立調解、告
    訴人並表示願宥恕被告、請本院從輕量刑之意見（見本院卷
    第49頁），暨被告於本院審理時自陳高中肄業之教育程度、
    目前在工廠工作、日收入約新臺幣（下同）1,500元、沒有
    人需要其扶養之家庭經濟生活狀況（見本院卷第63頁）等一
    切情狀，量處如主文所示之刑。
三、沒收：
  ㈠按偽造之印章、印文或署押，不問屬於犯人與否，沒收之，
    刑法第219 條定有明文。此外，被告偽造之書類，既已交付
    於被害人收受，則該物非屬被告所有，除偽造書類上偽造之
    印文、署押，應依刑法第219 條予以沒收外，依同法第38條
    第3 項之規定，即不得再對各該書類諭知沒收（最高法院43
    年台上字第747號判例意旨參照）。扣案偽造之「高雄地檢
    署公證部收據」公文書1 紙（見偵查卷第37頁），已交付予
    告訴人收執，而非屬被告或所屬詐欺集團共同正犯所有，又
    非屬違禁物，爰不予宣告沒收；惟其上偽造之「臺灣高雄地
    方法院檢察署印」公印文、「檢察官吳文正」、「書記官謝
    宗翰」印文，仍應依刑法第219條之規定，不問屬於犯人與
    否，沒收之。
  ㈡犯罪所得部分：
    被告自陳為本案犯行獲得之報酬為1萬多元（見偵查卷第17
    頁），雖屬其犯罪所得且未實際合法發還告訴人，本應予沒
    收，惟考量被告與告訴人調解成立，約定賠償之金額為50萬
    元，被告尚須依約定之給付方式持續清償，此有本院調解筆
    錄1份在卷可參（見本院卷第49頁），是本院認已達到沒收
    制度剝奪被告犯罪所得之立法目的，如在本案仍諭知沒收被
    告犯罪所得，將使被告承受過度之不利益，顯屬過苛，爰不
    予宣告沒收，併此敘明。
據上論斷，應依刑事訴訟法第273 條之1第1項、第299條第1項前
段、第310條之2、第454條（本案採判決精簡原則，僅引述程序
法條），判決如主文。
本案經檢察官蔡景聖偵查起訴，由檢察官秦嘉瑋到庭執行職務。
中    華    民    國    111    年   4    月     28    日
                  刑事第十七庭  法  官  黃俊雯
上列正本證明與原本無異。
如不服本判決，應於判決送達後20日內敘明上訴理由，向本院提
出上訴狀 (應附繕本) ，上訴於臺灣高等法院。其未敘述上訴理
由者，應於上訴期間屆滿後20日內向本院補提理由書「切勿逕送
上級法院」。
                                書記官  游斯涵
中　　華　　民　　國　　111 　年　　5 　　月　　4 　　日
附錄本條論罪科刑法條全文：
中華民國刑法第216條
行使第210條至第215條之文書者，依偽造、變造文書或登載不實
事項或使登載不實事項之規定處斷。
　
中華民國刑法第211條
偽造、變造公文書，足以生損害於公眾或他人者，處1年以上7年
以下有期徒刑。
　
中華民國刑法第339條之4
犯第三百三十九條詐欺罪而有下列情形之一者，處一年以上七年
以下有期徒刑，得併科一百萬元以下罰金：
一、冒用政府機關或公務員名義犯之。
二、三人以上共同犯之。
三、以廣播電視、電子通訊、網際網路或其他媒體等傳播工具，
對公眾散布而犯之。
前項之未遂犯罰之。

洗錢防制法第14條
有第二條各款所列洗錢行為者，處七年以下有期徒刑，併科新臺
幣五百萬元以下罰金。
前項之未遂犯罰之。
前二項情形，不得科以超過其特定犯罪所定最重本刑之刑。